臺灣高等法院臺中分院民事判決　九十三年度上字第二四七號
　　　上　訴　人　南榮育樂事業開發股份有限公司
　　　法定代理人　丁　○
　　　複　代理人　丙○○
　　　送達代收人　甲○○
　　　被　上訴人　乙○○
右當事人間請求給付票款事件，上訴人對於民國九十三年七月二十日臺灣苗栗地方法
院九十三年度訴字第二一六號第一審判決提起上訴，本院於九十三年十一月三日言詞
辯論終結，判決如左：
      主      文
上訴駁回。
第二審訴訟費用由上訴人負擔。
      事實及理由
一、被上訴人於原審起訴主張伊執有上訴人簽發如附表所示之支票五張，面額合計新
    台幣（以下同）二百八十一萬二千五百元，詎屆期經提示，竟不獲兌現（發票日
　　、付款人、提示日及票面金額均如附表），迭經追索均無效，為此依據票據之法
　　律關係，請求判命上訴人應給付二百八十一萬二千五百元及九十二年十二月二日
　　（即提示日）起至清償日止按年息百分之六之利息。至訴外人丁○、張麗華所簽
　　發之面額三百二十五萬元之本票乃另筆借款債務，與本件無關。原審判決上訴人
　　應如數給付。上訴人上訴，爰為答辯聲明：駁回上訴。
二、上訴人則以系爭支票係伊公司簽發據以向被上訴人借款無誤，唯屆期因伊公司無
    力清償，乃由伊公司之法定代理人丁○及訴外人張麗華於九十二年十二月十日共
    同簽發面額三百二十五萬元、到期日為九十二年十二月二十日之本票乙紙交付被
    上訴人，被上訴人亦同意上開支票債務由丁○及張麗華承擔，嗣本票屆期未獲兌
    現，業由被上訴人持該本票向臺灣彰化地方法院聲請裁定准許強制執行，並經該
    院以九十三年度票字第八十四號裁定准許強制執行在案。原法院判決伊公司敗訴
    ，顯有未合，為此上訴聲明：(一)原判決廢棄。(二)駁回被上訴人在第一審之訴。
三、本件被上訴人主張伊執有上訴人簽發如附表所示支票五紙，詎屆期經提示竟不獲
    付款等情，業據提出系爭支票、退票理由單各五紙為證，自堪認為真實；上訴人
    對於簽發前開支票向被上訴人借款之事實固不爭執，唯以前開債務業由其法定代
　　理人丁○及訴外人張麗華承擔，並由其等二人簽發面額三百二十五萬元之本票交
　　付被上訴人等語資為抗辯。
四、按票據為無因證券、文義證券，票據上之權利義務，悉依票載文義定之，與其基
　　礎之原因關係各自獨立；票據上權利之行使，不以其原因關係存在為前提，從而
　　，執票人行使權利時，就其基楚之原因關係確係有效存在，並不負舉證責任。反
　　之，若票據債務人以自己與執票人間所存抗辯之事由對抗執票人，依票據法第十
　　三條規定意旨觀之，固非法所不許，唯應由票據債務人就該抗辯事由負舉證責任
　　（最高法院九十二年度台簡上字第二十九號判決參照）。本件上訴人雖主張系爭
　　票據債務己由訴外人丁○、張麗華承擔，但為被上訴人所堅決否認，揆諸首開說
　　明，上訴人自應就該債務承擔之事實，舉證證明，上訴人雖陳稱由訴外人丁○、
　　張麗華所共同簽發之面額三百二十五萬元之本票交付被上訴人，主張本件債務業
　　由丁○等二人承擔云云。唯按支票為絕對的有價證券，其權利之行使與支票之占
　　有，有不可分離之關係，故支票上債務人為清償時，依票據法第一百三十八條準
　　用同法第九十七條之規定，持票人自須交出支票（最高法院四十四年度台上字第
　　一二一六號判例照）。苟訴外人丁○、張麗華確有承擔並消滅本件之債務，上訴
　　人理應取回該五紙支票，始為正辨，乃竟不為之圖，任由被上訴人執該支票並提
　　示，所辯債務承擔云云，誠難置信。復次，前開由訴外人丁○、張麗華共同簽發
　　之本票，經提示後不獲兌現，業由被上訴人聲請臺灣彰化地方法院裁定准予強制
　　執行在案，為兩造所不爭執，是以縱令上訴人所辯本件票據債務已由丁○、張麗
　　華承擔，但從上訴人並未取回系爭支票以觀，兩造與訴外人丁○二人顯無消滅本
　　件之票據債務之合意，稽其本意，僅承擔人丁○、張麗華共同加入既存之本件債
　　務，即所謂之併存的債務承擔，此究與民法第三百條所規定之免責的債務承擔不
　　同，上訴人仍與承擔人即丁○等二人連帶負其責任，茲該本票既無法兌現，上訴
　　人仍無法解免其票據責任。
五、次按，在票據上簽名者，應依票上所載文義負責，發票人應照支票文義擔保支票
    之支付；又執票人向支票債務人行使追索權時，得請求自為付款提示日起之利息
    ，如無約定利率者，依年利率六釐計算，票據法第五條第一項、第一百二十六條
    、第一百三十三條分別定有明文。被上訴人主張伊執有上訴人簽發如附表所示支
    票，經提示未獲付款，既堪採信，則被上訴人依據票據之法律關係，請求上訴人
    給付票款二百八十一萬二千五百元，及自提示日（九十二年十二月二日）起至清
    償日止按年息百分之六計算之利息，為有理由，應予准許。原審判決上訴人應如
    數給付，並依職權宣告假執行，核無不合；上訴意旨，仍執陳詞，指摘原判決不
    當，求予廢棄改判，為無理由，應予駁回。
六、據上論結，本件上訴為無理由，依民事訴訟法第四百四十九條第一項、第七十八
    條，判決如主文。
中　　　華　　　民　　　國　　九十三　　年　　　十一　　月　　 十七　　 日
~B1民事第一庭審判長法　官　陳義雄
~B2　　　　　　　　法　官　李寶堂
~B3　　　　　　　　法　官　林陳松
右為正本係照原本作成。
如對本判決上訴，須於收受判決送達後二十日內向本院提出上訴書狀，其未表明上訴
理由者，應於提出上訴後二十日內向本院提出上訴理由書(須按他造人數附具繕本)。
上訴時應提出委任律師為訴訟代理人之委任狀。具有民事訴訟法第四百六十六條之一
第一項但書或第二項之情形為訴訟代理人者，另應附具律師及格證書及釋明委任人與
受任人有該條項所定關係之釋明文書影本。
~B 　 　　　　　　書記官　林世傑
中　　　華　　　民　　　國　　九十三　　年　　 十一　　 月　　 十九　　 日
                                                                        Ｈ
